臺灣桃園地方法院刑事判決　　　　　　 96年度簡上字第321號
上　訴　人　臺灣桃園地方法院檢察署檢察官
被　　　告　甲○○
上列上訴人因被告因恐嚇案件，不服本院中壢簡易庭96年度壢簡
字第527 號，中華民國96年4 月30日第一審判決（聲請簡易處刑
案號：臺灣桃園地方法院檢察署95年度偵字第11442 號），提起
上訴，本院合議庭為第二審判決如下：
    主  文
原判決撤銷。
甲○○連續公然侮辱人，處拘役伍拾伍日，減為拘役貳拾柒日，
如易科罰金，以銀元佰元即新臺幣玖佰元折算壹日；又以加害
生命、身體之事，恐嚇他人致生危害於安全，處拘役拾日，減
為拘役拾伍日，如易科罰金，以銀元佰元即新臺幣玖佰元折算
壹日；又無故侵入他人住宅，處拘役貳拾日，減為拘役拾日，如
易科罰金，以銀元佰元即新臺幣玖佰元折算壹日。應執行拘役
肆拾伍日，如易科罰金，以銀元佰元即新臺幣玖佰元折算壹日
。
    事  實
一、甲○○係設址於桃園縣中壢市○○路77巷29號「薪緯快遞有
    限公司」之負責人，而與居住於桃園縣中壢市○○路77巷27
    號並在該址開設「諾研電子商務有限公司」之乙○○係鄰居
    關係，由於甲○○在「薪緯快遞有限公司」門口飼養小狗而
    未將環境處理乾淨，乙○○向甲○○反應請其改善，詎甲○
    ○竟因此心生不滿，竟分別基於公然侮辱之概括犯意、恐嚇
    之犯意、無故侵入住宅之犯意，先後為下列犯行：
  (一)甲○○基於貶損劉文松社會評價之概括犯意，均在不特定多
    數人得以共聞共見狀態下之「薪緯快遞有限公司」前人行道
    上：
  甲○○先於94年6 月25日，對乙○○接續以：「停在哪裡，
    停在哪裡，你說，你媽咧雞巴毛，幹，你媽咧白痴，停在哪
    裡，說．．．」等言詞，辱罵乙○○而公然侮辱乙○○，輕
    蔑乙○○之人格，妨害乙○○之名譽。
　甲○○復於94年11月18日，對乙○○辱罵稱：「幹你娘」等
    語而公然侮辱乙○○，輕蔑乙○○之人格，妨害乙○○之名
    譽。
  甲○○另於94年11月23日，對乙○○接續以：「你跟烏龜、
    巴西龜一樣、臭你媽的雞胚毛」等言詞，辱罵乙○○而公然
    侮辱乙○○，輕蔑乙○○之人格，妨害乙○○之名譽。
  甲○○又於95年1 月18日，對乙○○接續以：「不管如何你
    就是最賤、最賤就是你，你就很容易被污辱的啦，知道嗎」
    等言詞，辱罵乙○○而公然侮辱乙○○，輕蔑乙○○之人格
    ，妨害乙○○之名譽。
  甲○○末於95年2 月24日，對乙○○接續以：「你看什麼，
    看你媽的雞胚啦，你最雞胚嘛，知道嗎，晚上睡覺就說我最
    雞胚，我最雞胚這樣就好了」等言詞，辱罵乙○○而公然侮
    辱乙○○，輕蔑乙○○之人格，妨害乙○○之名譽。
  (二)甲○○復另行基於恐嚇之犯意，在前開「薪緯快遞有限公司
    」前之馬路旁，於乙○○面前假裝撥打電話予友人，並佯向
    友人揚言以恫嚇乙○○稱：「槍，拿1 支槍就好了，1 支大
    概3 顆子彈就夠了」等語，而以加害生命、身體之事恐嚇乙
    ○○，使乙○○心生畏懼，致生危害於安全。
  (三)甲○○明知桃園縣中壢市○○路77巷27號房屋為乙○○所居
    住使用之建築物，未經該屋使用人即乙○○之同意，不得擅
    自進入，詎於95年4 月12日晚間18時許，為停車問題擬與乙
    ○○理論，竟基於無故侵入他人住宅之犯意，擅自侵入上開
    桃園縣中壢市○○路77巷27號乙○○住宅內，復於乙○○要
    求甲○○離開之際，猶拒絕離開。
二、案經被害人乙○○訴請臺灣桃園地方法院檢察署檢察官偵查
    並發交桃園縣政府警察局中壢分局調查後聲請簡易判決處刑
    。
    理  由
一、上揭事實，業據被告甲○○於原審及本院準備程序、審理時
    皆供承不諱（見本院原審卷96年3 月19日訊問筆錄第2 頁至
    第3 頁稱：「（問：你在偵查中供承在光碟中94年6 月25日
    講話的內容：『停在哪裡，停在哪裡，你說，你媽咧雞巴毛
    ，幹，你媽咧白痴，停在哪裡，說』是你所說的，你承認你
    有罵證人乙○○，或者是罵他或是罵三字經，是因為實在受
    不了他，是否如此？）是。（問：光碟中94年11月18日的講
    的內容『幹你娘』是你罵他的，是否如此？）是，我承認我
    有罵但是詳細日期我不記得了。（問：光碟之中94年11月23
    日所說的講的內容：『你跟烏龜、巴西龜一樣、臭你媽的雞
    胚毛』也是你講的，是否如此？）是。（問：光碟中95年1
    月18日講話內容『不管如何你就是最賤、最賤就是你，你就
    很容易被污辱的啦，知道嗎』，你也說這應該是你說的？）
    是。（問：光碟中95年2 月24日的講話內容：『你看什麼，
    看你媽的雞胚啦，你最雞胚嘛，知道嗎，晚上睡覺就說我最
    雞胚我最雞胚這樣就好了』你也說是你說的？）是。（問：
    光碟中94年6 月25日的講話內容：『槍，拿一枝槍就好了，
    1 支大概3 顆子彈就夠了，你在偵查中稱，你有說這個，當
    時是在講電話，我沒有撥出去只是講講而已，我想要嚇嚇他
    』是否如此？）我在光碟中是說拿1 支大概3 顆就夠了，沒
    有特別提及槍根子彈，只是要嚇嚇他而已。（問：95年4 月
    12日晚上6 點，你有進入乙○○的公司是為了停車的問題跟
    他理論，當時他請你離開時，你是因為氣了受不了，有抓他
    的衣領，是否如此？）是。」等語、原審96年4 月30日訊問
    筆錄第2 頁稱：「（問：就檢察官起訴事實有何意見？）我
    均坦承。」等語，及本院96年7 月9 日準備程序筆錄第2 、
    3 頁稱：「（問：對於檢察官聲請簡易判決處刑書及原審判
    決書所載之犯罪事實有何意見？）沒有意見，我都認罪，我
    承認我有說『拿1 支大概3 顆就夠了』，我只是想要嚇嚇他
    而已。我承認我有說『槍，拿1 支槍就好了，1 支大概3 顆
    子彈就夠了』，我有提到槍和子彈」，見本院96年8 月29日
    審判筆錄第2 、6 頁稱：「（問：就檢察官聲請簡易判決處
    刑書所載犯罪事實是否認罪？）認罪。沒有意見，我都承認
    ），核與告訴人乙○○之指訴及證人劉邦尉、王興貴於偵查
    時檢察事務官詢問時證述之情節相符（見偵查卷第5 至6 、
    55 、74 、55至57頁），復有上開錄音光碟勘驗譯文附卷可
    稽（見偵查卷第76至82頁），及錄音光碟2 片扣案可資佐證
    ，綜上所述，被告甲○○任意性自白，核與事實相符，本件
    事證明確，被告甲○○犯行堪以認定，應予依法論科。
二、查被告行為後，刑法於94年2 月2 日修正公佈，於95年7 月
    1 日施行。按行為後法律有變更者，適用行為時之法律，但
    行為後之法律有利於行為人者，適用最有利於行為人之法律
    ，現行刑法第2 條第1 項定有明文。刑法第2 條本身雖經修
    正，但刑法第2 條既屬適用法律之準據法，本身尚無比較新
    舊法之問題，應一律適用裁判時之現行刑法第2 條規定以決
    定適用之刑罰法律，核先敘明。又以本次刑法修正之比較新
    舊法，應就罪刑有關之共犯、未遂犯、想像競合犯、牽連犯
    、連續犯、結合犯，以及累犯加重、自首減輕暨其他法定加
    減原因（如身份加減）與加減例等一切情形，綜其全部罪刑
    之結果而為比較（參見最高法院95年度第8 次刑庭會議決議
    ）。經查：(一)刑法第33條第5 款罰金之最低額度，依修正前
    刑法第33條第5 款規定「罰金：1 元以上。」，再以銀元與
    新臺幣之折算比率1 比3 後計算，罰金之最低額為新臺幣3
    元；而修正後刑法第33條第5 款規定「罰金：新臺幣1000元
    以上，以百元計算之」，經比較新舊法後，以修正前之規定
    較有利於被告。(二)關於連續犯之規定，刑法第56條連續犯之
    規定業經修正刪除，於新法修正施行後，被告之數詐欺及行
    使偽造準私文書行為，即須分論併罰。此刪除雖非犯罪構成
    要件之變更，但顯已影響行為人刑罰之法律效果，自屬法律
    有變更。比較新舊法之結果，以修正前刑法第56條之規定較
    有利於被告。(三)綜合上述各條文修正前、後之比較，揆諸前
    揭最高法院決議及修正後刑法第2 條第1 項前段、後段規定
    之「從舊、從輕」原則，自應全部適用被告行為時之法律，
    即修正前刑法之相關規定予以論處。
三、核被告甲○○所為，係犯刑法第309 條第1 項之公然侮辱罪
    、第305 條之恐嚇危害安全罪、第306 條第1 項之無故侵入
    住宅罪。被告甲○○於事實欄一(三)所示之時間無故侵入告訴
    人乙○○住宅後，復由告訴人乙○○要求退去而仍留滯，惟
    刑法第306 條第2 項後段無故滯留罪之成立，解釋上應限於
    合法進入住宅等處所，嗣經受退去之要求而無故滯留，始足
    當之，與刑法第306 條第1 項係指自始無理由而擅自侵入不
    同，從而被告甲○○所為，僅成立刑法第306 條第1 項之罪
    。被告於事實欄一(一)所示之5 次公然侮辱犯行，時間緊接，
    所犯構成要件相同之罪名，顯係基於概括之犯意反覆為之，
    係為連續犯，應依修正前刑法第56條連續犯之規定論以1 罪
    ，並依法加重其刑。被告所為上開公然侮辱犯行、恐嚇危害
    安全犯行、無故侵入住宅犯行3 罪之間，犯意各別，行為互
    殊，應予分論併罰。
四、原審論處被告罪刑，本非無見，惟被告所為合於中華民國96
    年罪犯減刑條例之減刑要件，原審未及減刑，尚有未洽，檢
    察官提起本件上訴以被告並未自白犯罪云云，雖無理由，惟
    原判決既有上開可議，仍屬無可維持，應由本院將原判決撤
    銷改判。爰審酌被告並無前科，素行尚稱良好，此有臺灣高
    等法院被告前案紀錄表1 份在卷可參，及其與告訴人乙○○
    係鄰居關係，兼衡其犯後業已供承全部犯行之犯後態度、犯
    罪之手段、品行、生活狀況、智識程度及犯罪所生之損害，
    另參酌被告甲○○與告訴人乙○○經原審安排2 次調解皆因
    告訴人乙○○未到而未成立，告訴人乙○○於本院審理時到
    庭陳稱伊覺得被告犯後態度很惡劣，伊認為被告沒有誠意，
    伊不願意與被告和解等情，亦有原審96年4 月2 日、96年4
    月16日調解委員調解單、原審刑事報到單、本院96年8 月29
    日審判筆錄第7 頁等附卷可稽等一切情狀，各量處如主文所
    示之刑。再按，中華民國96年罪犯減刑條例業於96年7 月4
    日修正公布，並於同年月16日施行，查本件被告所犯各罪之
    犯罪時間均在96年4 月24日以前，且非中華民國96年罪犯減
    刑條例第3 條第1 項所定不予減刑之罪，被告所犯上開各罪
    ，均合於減刑之規定，爰依該條例第2 條第1 項第3 款、第
    7 條之減刑規定，均應減其宣告刑2 分之1 。末按「最高法
    院95年5 月23日95年第8 次刑事庭會議決議：一、法律變更
    之比較適用原則（四）『比較時應就罪刑有關之共犯、未遂
    犯、想像競合犯、牽連犯、連續犯、結合犯，以及累犯加重
    、自首減輕暨其他法定加減原因（如身分加減）與加減例等
    一切情形，綜其全部罪刑之結果而為比較』；而該決議三、
    刑（二）易刑處分：『易科罰金之折算標準、易服勞役之折
    算標準及期限，新法施行後，應依新法第二條第一項之規定
    ，適用最有利於行為人之法律』，亦即將易刑處分另作決議
    ，不包括在上開『綜其全部罪刑之結果而為比較』之範圍內
    。故前開綜合比較之結果，雖以舊法（或新法）較有利於行
    為人而應一體適用舊法（或新法），然如經比較修正前後之
    易科罰金或易服勞役之折算標準，以新法（或舊法）之規定
    ，較有利於行為人，即應適用新法（舊法）」（詳臺灣高等
    法院暨所屬法院九十五年法律座談會刑事類提案第三號、第
    四號、第五號、第六號之審查意見及研討結果）。經查被告
    行為後，刑法業於94年2 月7 日修正公佈刑法第41條條文，
    並於95年7 月1 日施行，被告行為時之刑法第41條第1 項前
    段規定：「犯最重本刑為五年以下有期徒刑以下之刑之罪，
    而受六個月以下有期徒刑或拘役之宣告，因身體、教育、職
    業、家庭之關係或其他正當事由，執行顯有困難者，得以（
    銀元）一元以上三元以下折算一日，易科罰金。」又被告行
    為時之易科罰金折算標準，依修正前罰金罰鍰提高標準條例
    第2 條規定（現已刪除），就其原定數額提高為100 倍折算
    1 日，是本件被告行為時之易科罰金折算標準，應以銀元30
    0 至100 元折算1 日，經折算為新臺幣後，應以新臺幣900
    元至300 元折算為1 日。惟被告行為後新法第41條第1 項前
    段修正為：「犯最重本刑為五年以下有期徒刑以下之刑之罪
    ，而受六個月以下有期徒刑或拘役之宣告者，得以新臺幣一
    千元、二千元或三千元折算一日，易科罰金。」。比較修正
    前後之易科罰金折算標準，以修正前之規定較有利於被告，
    是應依刑法第2 條第1 項前段之規定，依修正前刑法第41條
    第1 項前段及修正前罰金罰鍰提高標準條例第2 條之規定，
    各諭知其易科罰金之折算標準，及定其應執行之刑，與易科
    罰金之折算標準，以示懲儆。
據上論斷，應依刑事訴訟法第455 條之1 第1 項、第3 項、第36
9 條第1 項前段、第364 條、第299 條第1 項前段，刑法第2條
第1 項前段、第309 條第1 項、第305 條、第306 條第1 項、第
51條第6 款、第72條，修正前刑法第56條、第41條第1 項前段，
刑法施行法第1 條之1 第1 項、第2 項前段，修正前罰金罰鍰提
高標準條例第2 條，中華民國96年罪犯減刑條例第2 條第1 項第
3款 、第7 條、第9 條，判決如主文。
本案經檢察官翁春鈴到庭執行職務。
中　　華　　民　　國　　96　　年　　9 　　月　　12　　日
                  刑事第九庭審判長法  官  何信慶
                                  法  官  何燕蓉
                                  法　官　蘇琬能
本判決不得上訴。
上正本證明與原本無異。
                                  書記官  許家慧
中　　華　　民　　國　　96　　年　　9 　　月　　20　　日
本案主要論罪科刑法條：
中華民國刑法第305條（恐嚇危害安全罪）
以加害生命、身體、自由、名譽、財產之事，恐嚇他人致生危害
於安全者，處2 年以下有期徒刑、拘役或3 百元以下罰金。
中華民國刑法第306條（侵入住居罪）
無故侵入他人住宅、建築物或附連圍繞之土地或船艦者，處 1 年
以下有期徒刑、拘役或 3 百元以下罰金。
無故隱匿其內，或受退去之要求而仍留滯者，亦同。
中華民國刑法第309條（公然侮辱罪）
公然侮辱人者，處拘役或 3 百元以下罰金。
以強暴犯前項之罪者，處 1 年以下有期徒刑、拘役或 5 百元以
下罰金。
